臺灣桃園地方法院刑事判決　　　　　　　　　　　　　　九十年度訴字第五九四號
　　公　訴　人　臺灣桃園地方法院檢察署檢察官
　　被　　　告　乙○○
　　　　　　　　辛○○
　　　　　　　　己○○
　　　　　　　　甲○○
　　　　　　　　丙○○
　　　　　　　　壬○○
　　　　　　　　丁○○
　　右七人共同
　　選任辯護人　黃啟逢律師
　　　　　　　　李漢鑫律師
右列被告等因違反著作權法案件，茲經檢察官提起公訴（八十九年度偵字第一七五○
四號），本院判決如左：
    主      文
乙○○、辛○○、己○○、甲○○、丙○○、壬○○、丁○○均無罪。
    理      由
一、公訴意旨略以：被告乙○○係康騰數位光碟股份有限公司（以下稱康騰公司）之
    總經理，被告辛○○、己○○、甲○○、丙○○、壬○○與丁○○均係該公司員
    工，並在桃園縣蘆竹鄉○○路○段三九四巷六之二號工作。其等均明知附表所示
    之音樂光碟之著作權係附表所示音樂公司所分別享有，竟仍於民國（下同）八十
    九年十一月間，共同基於銷售之意圖，未得上開公司之授權，即在上址非法重製
    音樂光碟。嗣於八十九年十一月十日十四時四十分許，為臺北市政府警察局中山
    分局員警持臺灣桃園地方法院檢察署檢察官簽發之搜索票至上址查獲，辛○○、
    己○○、甲○○、丙○○、壬○○與丁○○等人為躲避刑責，即基於辛○○之指
    示，由甲○○、丙○○以瓦斯噴燈銷燬網版，壬○○、丁○○以絞碎機絞碎光碟
    片，並扣得已燒燬網框五十六片、網布壹袋、絞碎機，因認被告乙○○、辛○○
    、己○○、甲○○、丙○○、壬○○、丁○○均係犯著作權法第九十一第二項之
    意圖銷售而擅自重製他人之著作罪嫌云云。
二、按犯罪事實應依證據認定之，無證據不得推定其犯罪事實，又不能證明被告犯罪
    者，應諭知無罪之判決，刑事訴訟法第一百五十四條及第三百零一條第一項分別
    定有明文。又刑事訴訟法上所謂認定事實之證據，係指足以認定被告確有犯罪行
    為之積極證據而言，該項證據自須適合於被告犯罪事實之認定，始得採為斷罪資
    料；事實之認定應憑證據，如未發現相當證據，或證據不足以證明，自不能以推
    測或擬制之方法，以為裁判之基礎。最高法院二十九年上字第三一○五號、四十
    年台字第八六號分別著有判例可資參照。又刑事訴訟上證明之資料，無論其為直
    接證據或間接證據，均須達於通常一般之人均不致於有所懷疑，而得確信其為真
    實之程度，始得據為有罪之認定，若其關於被告是否犯罪之證明未能達此程度，
    而有合理性懷疑之存在，致使無從形成有罪之確信，根據「罪證有疑，利於被告
    」之證據法則，即不得遽為不利被告之認定（最高法院七十六年度台上字第四九
    八六號判例意旨參照），其以情況證據（即間接證據）斷罪時，尤須基於該證據
    在直接關係上所可證明之他項情況事實，本乎推理作用足以確證被告有罪，方為
    合法，不得徒憑主觀上之推想，將一般經驗上有利被告之其他合理情況逕予排除
    ，此觀諸最高法院三十二年度上字第六七號判例意旨亦甚明確。
三、公訴人認被告乙○○、辛○○、己○○、甲○○、丙○○、壬○○、丁○○等七
    人均係犯著作權法第九十一第二項之意圖銷售而擅自重製他人之著作罪嫌云云，
    無非係以被告己○○、甲○○、丙○○、壬○○與丁○○固坦承奉辛○○指示，
    在上址銷燬網版、網布及光碟片等情；而被告乙○○、辛○○辯稱：伊等重製音
    樂光碟是因為公司內員工自己想要聽，而公司正好有相關之機器可供使用，扣案
    之網布是為了標示光碟片之內容，且利用這種方式訓練員工印製光碟表面的技術
    ，以免在正式出貨給客戶時發生疏失，造成更大的損失云云，推認被告等所辯均
    顯與常情相悖，並有燒燬網版、網布、光碟碎片等物扣案可資佐證作為渠等論罪
    之依據。
四、訊據被告乙○○、辛○○、己○○、甲○○、丙○○、壬○○、丁○○等七人均
    堅決否認有何違反著作權法之犯行，被告乙○○辯稱：扣案之網布是為了標示光
    碟片的內容，又因為員工有些是新進員工，為訓練印製光碟的表面技術，以免於
    正式工作流程上，產生疏失而造成損失，故拿網布來練習。而碎片是在壓製光碟
    片所產生之不良品的銷毀結果，扣案之三片盜版光碟「千禧年葛萊美得經選」
    、「鄭秀文愛情故事新世紀」、「琳恩瑪蓮自由自在」及ＣＤ白片二片，均為辛○○私人所有等語；被告辛○○辯稱：扣案之三片盜版光碟「千禧年葛萊美得
    經選」、「鄭秀文愛情故事新世紀」、「琳恩瑪蓮自由自在」及ＣＤ白片二片，
    均為其私人所有等語；被告己○○、甲○○、丙○○、壬○○、丁○○固坦承奉
    辛○○指示，在上址銷燬網版、網布及光碟片，惟均辯稱：銷燬網版、網布、壓
    製不良光碟片是公司的例行事務等語。經查：
    (一)、按著作權法第九十一條之重製罪，必須行為人有依著作權法第三條第一項第
        五之規定，指以印刷、複印、錄音、錄影、攝影、筆錄或其他他方法有形之
        重複製作。於劇本、音樂著作或其他類似著作演出或播送時予以錄音或錄影
        ；或依建築設計圖或建築模建造建築物者，亦屬之。因，此有無違法重製侵
        害著作權之音樂光碟，應以具體證據認定之。此所謂之具體證據乃指，若工
        廠內有重製侵害著作權之音樂光碟者，則應以著作權法之相關規定相繩，然
        本件於前開康騰公司現場（即工廠）中，並未查扣告訴人代理人所指稱侵害
        著作權之光碟片，此並經證人戊○○於九十一年一月二十八日本院訊問時證
        稱：在現場並無看到任何違反著作權法之光碟等語確；而公訴人於附表所示
        者，並非音樂光碟，而僅是網布；然按著作權法所謂之著作，係指屬於文學
        、科學、藝術或其他學術範圍之創作，著作權法第三條第一項第一款定有明
        文。是凡具有本於自己獨立之思維、智巧、技匠原創性之人類精神上創作，
        且達足以表現作者之個性或獨特性之程度者，始享有著作權，而受著作權法
        之保護。此為我國最高司法裁判機關邇來之所持見解，有最高法院八十九年
        度台上字第二七八七號、八十七年度台上字第二三六六號判決意旨可資參照
        。綜上足見，音樂著作是被固定在光碟之上，因此光碟才是著作權保護之標
        的，而網布並非著作權法所稱之著作，故非著作權保護之標的至明。
    (二)、又被告辛○○坦承本件扣案之三片盜版光碟「千禧年葛萊美得經選」、「
        鄭秀文愛情故事新世紀」、「琳恩瑪蓮自由自在」及ＣＤ白片二片，均為其
        私人所有，係於其宿舍所查扣，並非在工廠所查獲，核與證人庚○○於九十
        年八月二十一日證稱該三片光碟片是在工廠四樓找到，四樓應該是員工宿舍
        等語；又證人葉瑞紘即查獲本件之警員證稱：進入工廠看到生產線上不是盜
        版ＣＤ等語相符，而在現行著作權法下，被告辛○○其單純持有盜版三片光
        碟片及ＣＤ白片二片之行為，並不為罪，且該盜版光碟並非在工廠內為警查
        獲，自不足作為被告乙○○等七人有共同重製侵害著作權光碟之不利證據。
    (三)、關於被告等之員工手冊內規定：第一優先銷毀證據，所有ＫＥＹ以安管，小
        劉為第一優先．．等語，被告乙○○辯稱是為了防止討債公司與黑道進入工
        廠中從事破壞或將客戶之物取走造成公司更大的損失。又本件所扣之碎片一
        袋，被告等辯稱是壓製光碟片所產生之不良品銷燬之結果，且該袋碎片約一
        個麵粉袋容量，若依證人戊○○所述被告公司之機器一般一天可生產二萬五
        千片光碟，壓碎機一次可壓碎二千片計算，如果被告等真有進行重製侵害著
        作權之光碟且銷燬，其數量何只如此？且本件在上址工廠並未查扣到重製所
        需之母板，或重製完成之光碟，尚難以查獲當時被告等人有將光碟壓碎即推
        認被告等七人有湮滅證據或為重製侵害著作權之犯行。
    (四)、按依新修正刑事訴訟法第一百六十一條第一項規定：「檢察官就被告犯罪事
        實，應負舉證責任，並指出證明方法。」然查，本件公訴人就被告乙○○、
        辛○○、己○○、甲○○、丙○○、壬○○、丁○○等七人涉犯重製附表所
        示之音樂著作，主要之論罪依據即係燒燬網版、網布、光碟碎片等物，惟並
        未扣得重製完成之附表所示之音樂著作，而網布並非著作權保護之標的，已
        如前述，是綜上各節，本件公訴人所指之證據尚不足以證明被告七人有公訴
        人所指之犯罪事實。
五、此外，復查無其他具體事證足資證明被告等七人涉有公訴意旨所指之違反著作權
    法等罪嫌，應認無法證明被告等七人犯罪，揆諸首揭法文意旨，爰均為無罪之諭
    知。
據上論斷，應依刑事訴訟法第三百零一條第一項前段，判決如主文。
本案經檢察官張立中到庭執行職務。
中      華      民      國    九十一    年      三      月    二十八    日
                                      臺灣桃園地方法院刑事第六庭
                                          法  官    游  紅  桃
附表：
┌─┬────────────┬─────────┬──────────┐
│  │光碟片名稱              │曲        名      │權 利 人            │
├─┼────────────┼─────────┼──────────┤
│１│李翊君（愛上孤獨的男人）│我的男主角等首    │上華                │
├─┼────────────┼─────────┼──────────┤
│２│最愛梁詠琪（新歌＋精選）│膽小鬼、中意他等首│豐華                │
├─┼────────────┼─────────┼──────────┤
│３│莫文蔚NO.1新曲精選全紀錄│愛情真偉大等首    │滾石                │
├─┼────────────┼─────────┼──────────┤
│４│千葉茉樹代（養我一輩子）│養我一輩子等首    │福茂                │
├─┼────────────┼─────────┼──────────┤
│５│蘿拉菲比安同名專輯      │愛情不減等首      │新力                │
├─┼────────────┼─────────┼──────────┤
│６│友阪理惠 新歌加最愛     │機器少女等首      │科藝百代            │
├─┼────────────┼─────────┼──────────┤
│７│黃乙玲                  │無字的情批等首    │上華                │
└─┴────────────┴─────────┴──────────┘
右正本證明與原本無異。
如不服本判決，應於判決送達後十日內向本院提出上訴狀 (應附繕本)，上訴於臺灣
高等法院。
                                          書記官    王  元  宏
中      華      民     國    九十一    年      四      月      二      日
